【裁判字號】    98,訴,750
【裁判日期】    980505
【裁判案由】    損害賠償
【裁判全文】
臺灣臺中地方法院民事判決               98年度訴字第750號
原      告  丙○○
            甲○○
被      告  乙○○
上列當事人間請求損害賠償事件，本院於民國98年4月21日言詞
辯論終結，判決如下：
    主  文
被告應給付原告丙○○新臺幣壹拾伍萬元，給付原告甲○○新臺
幣伍萬元，及均自民國九十八年三月二十八日起至清償日止，按
年息百分之五計算之利息。
原告其餘之訴駁回。
訴訟費用由被告負擔十分之三，原告丙○○負擔十分之五，餘由
原告甲○○負擔。
本判決原告勝訴部分得假執行。但被告如分別以新臺幣壹拾伍萬
元、新臺幣伍萬元為原告丙○○、甲○○預供擔保，得免為假執
行。
原告其餘假執行之聲請駁回。
    事實及理由
一、原告起訴主張：
（一）原告丙○○、甲○○為夫妻，2人共同成立龍吟歌唱教育
      機構，從事台中及南投地區歌唱音樂教學工作。原告於擔
      任台中縣霧峰鄉歌唱班教授工作期間，被告曾向原告丙○
      ○學習音樂，兩造間有師生情誼，嗣被告對原告丙○○心
      生愛慕，因故與原告2人發生嫌隙，竟基於恐嚇危害安全
      之犯意，而於民國96年6月6日以其使用之0000000000號行
      動電話，傳送「等判決書下來，我會在網路及報紙上讓我
      們3人更上一層樓發光發紫... 名師也要靠知名度」等足
      以加害名譽之簡訊內容至原告丙○○所使用之0000000000
      號行動電話中，原告丙○○並轉交原告甲○○檢視上開簡
      訊，該簡訊內容致原告2人心生畏懼。被告復於97年4月28
      日晚上7時10餘分許，因不滿原告丙○○未依臺灣高等法
      院臺中分院（下稱臺中高分院）96年度訴字第65號確定民
      事判決內容給付被告賠償金，竟前往原告丙○○在臺中縣
      霧峰鄉○○路57巷2號「錦榮、萊園村活動中心」任教之
      音樂班內，基於誹謗及恐嚇之犯意，先向訴外人謝淑媛等
      在場多位學員稱：丙○○老師與伊有一腿有關係，丙○○
      要與太太離婚來娶伊，都沒有做，是騙伊等語，傳述足以
      詆毀原告丙○○名譽之事；復於原告丙○○到場後，向原
      告丙○○恫稱：今天就是要特地來亂的，給你難堪，還要
      去僑泰中學繼續亂等語，以此加害名譽之事恐嚇原告丙○
      ○，致其心生畏懼。被告因本件恐嚇危害安全案件，刑事
      部分由檢察官提起公訴，經本院97年度易字第4139號刑事
      判決有罪在案。
（二）原告2人從事教職，對於名譽甚為重視，被告上開不法行
      為，前者係將加惡害於原告2人名譽之事恐嚇原告，致原
      告心理上造成極大之恐懼；後者，被告所宣揚不實之婚外
      情等言論，足使在場見聞之人對原告丙○○之品格產生懷
      疑，客觀上亦有貶抑其名譽之情；又被告聲稱要去僑泰中
      學繼續亂等語，倘若如此，將使僑泰中學師生對原告丙○
      ○之觀感大受影響，致使丙○○心生畏懼，是被告所為恐
      嚇犯行顯已不法侵害原告丙○○之名譽權及人格法益。倘
      被告不滿原告丙○○未依臺中高分院96年度訴字第65號確
      定民事判決內容給付賠償金新台幣（下同）4萬餘元，應
      藉由強制執行程序滿足其債權，卻逕至原告丙○○教學場
      所散播婚外情等不實言論，致生損害於丙○○。又丙○○
      居住於台中縣霧峰鄉，並於霧峰鄉萬豐社區及錦榮社區開
      班教授歌唱，每班學員約50至90人，尚稱公眾人物；原告
      甲○○亦擔任上開歌唱班教授並兼職行政工作，學員均知
      原告2人為夫妻，被告宣稱丙○○與其有不正常男女關係
      云云，致使原告2人承受不實流言壓力，徒增家庭紛爭，
      精神至為痛苦，依民法第184條第1項前段及第195條第1項
      之規定，被告應對原告2人負賠償責任等語。
（三）並聲明：被告應給付原告丙○○50萬元、甲○○20萬元，
      及均自起訴狀繕本送達翌日起至清償日止，按年息百分之
      5計算之利息，並均願供擔保請准為假執行之宣告。
二、被告則以：承認有傳送原告主張之上開簡訊，但係因原告一
    直放話毀謗被告，被告希望原告給被告一個交代，因原告將
    被告之事上報，逼得被告不得不傳簡訊回去。被告於97年4
    月28日雖有去音樂班向原告催討上開臺中高分院確定判決原
    告應給付被告之款項，但否認當時被告曾講原告所主張之內
    容，證人謝淑媛是原告好友，其在刑事案件證述內容不實，
    原告之名譽亦未受損等語置辯。並聲明：駁回原告之訴及假
    執行之聲請；如受不利判決，請准供擔保免為假執行。
三、查本件原告主張被告於96年6月6日下午1時35分許，以被告
    使用之0000000000號行動電話，傳送「等判決書下來，我會
    在網路及報紙上讓我們3人更上一層樓發光發紫... 名師也
    要靠知名度」等簡訊內容，至原告丙○○所使用之00000000
    00號行動電話中，丙○○並轉交原告甲○○檢視上開簡訊之
    事實，此為被告所不爭執，自屬真正。原告主張被告傳送前
    揭簡訊係以加害原告名譽之事為通知，致原告生心畏懼等語
    。經查，原告在地方上開設歌唱班擔任音樂教師，在地方上
    有相當之地位，對於名譽自屬重視。兩造間因私人間糾紛而
    有涉訟情事，惟其間涉訟之事，係屬私德之事，被告傳送上
    開簡訊指欲將兩造間之事在網路及報紙上大肆宣揚，將致他
    人對原告之評價產生貶損，被告傳送上開簡訊內容，顯係以
    加害原告名譽之事為通知，足使原告心生畏懼，原告此部分
    主張應堪採信。被告雖抗辯因為原告一直放話毀謗被告，被
    告希望原告給一個交代云云。惟查，被告所傳送上開簡訊之
    內容，並非要求原告給予交代，而是表明其欲將兩造間私事
    藉由網路及報紙使大眾知悉，是其所辯，顯不可採。被告雖
    又抗辯：因原告將事情上報，逼得被告不得不傳簡訊回去云
    云，並提出剪報影本一份為證。惟原告否認該報紙之報導係
    原告向記者發布，並主張：不是原告讓事情上報，是被告到
    原告音樂班擾亂，原告到派出所報警，記者自己去分局問，
    跟原告沒有關係，不是原告告訴記者，當時中國時報記者有
    打電話來問這件事，原告叫他不要登，他說是從分局知道這
    件事等語。經查，被告主張其提出之剪報係97年6月24日之
    自由時報之報導，而觀之該報導係稱被告至社區活動中心咆
    哮詆毀一事，應係有關本件原告主張97年4月28日之事，惟
    被告係於96年6月6日傳送上開簡訊，是被告傳送該簡訊之事
    ，自與前揭剪報內容之事上報一事無關，被告上開抗辯，即
    難憑採。
四、原告復主張被告於97年4月28日晚上7時10餘分許，因不滿原
    告丙○○未依法院之判決內容給付賠償金，竟前往丙○○在
    臺中縣霧峰鄉○○路57巷2號「錦榮、萊園村活動中心」任
    教之音樂班內，基於誹謗及恐嚇之犯意，先向訴外人謝淑媛
    等在場多位學員稱：丙○○老師與伊有一腿有關係，丙○○
    要與太太離婚來娶伊，都沒有做，是騙伊等語；復於丙○○
    到場後，向丙○○恫稱：今天就是要特地來亂的，給你難堪
    ，還要去僑泰中學繼續亂等語之事實，惟被告除自承當時曾
    去音樂班向原告催討上開臺中高分院確定判決原告應給付被
    告之款項外，否認有原告主張其餘事實。惟查，原告主張上
    開事實，業據證人謝淑媛在本院97 年度易字第4139號刑事
    案件偵查及審理中結證屬實（見97 年度偵字第16113號卷第
    12頁、刑事一審卷第62、63頁），應可採憑，且被告因上開
    行為所犯刑事案件，亦經本院97年度易字第4139號刑事判決
    被告有罪確定在案，此經本院調閱上開刑事卷宗查明屬實，
    上開原告主張之上開事實亦可信為真正。被告於前揭時地向
    在場多位學員稱：丙○○老師與伊有一腿有關係，丙○○要
    與太太離婚來娶伊，都沒有做，是騙伊等語，係在原告丙○
    ○擔任教職之地點對其學員為之，足以使在場見聞之人對原
    告丙○○之品格產生質疑，客觀上足使原告丙○○之名譽受
    到重大貶損；且被告再向丙○○稱：今天就是要特地來亂的
    ，給你難堪，還要去僑泰中學繼續亂等語，如被告果至原告
    丙○○任教之僑泰中學擾亂，自足以影響該校師生對原告丙
    ○○私德之觀感，而貶損其名譽，被告就上開加害原告黃澤
    明名譽之事為通知，原告丙○○主張其因而心生畏懼，亦堪
    以採信。被告雖抗辯原告之名譽並未受有影響，並提出原告
    編印之龍吟歌唱教育機構─半年報1本為證，惟查上開刊物
    係96年6月30日出刊，此有上開刊物封面文字可憑，而本件
    原告主張被告侵害原告丙○○名譽一事係發生於97年4月28
    日，是被告提出上開證物不足證明原告名譽未受影響，其所
    辯即不可採。
五、按故意或過失不法侵害他人權利者，應負損害賠償責任；不
    法侵害他人之身體、健康、名譽、自由、信用、隱私、貞操
    ，或不法侵害其他人格而情節重大者，被害人雖非財產上之
    損害，亦得請求賠償相當之金額，民法第184條第1項前段、
    第195條第1項分別定有明文。查被告96年6月6日傳送前揭簡
    訊內容及於97年4月28日向丙○○恫稱：今天就是要特地來
    亂的，給你難堪，還要去僑泰中學繼續亂等語，分別係對原
    告2人及對原告丙○○為加害名譽為惡害之通知，致原告心
    生畏懼，侵害原告之自由權；又被告於97年4月28日對在場
    學員稱「丙○○老師與伊有一腿有關係……」等語，足使他
    人對原告丙○○之評價貶損，係侵害原告丙○○之名譽。是
    被告上開所為均足使原告受有精神上之痛苦，原告請求被告
    賠償非財產上之損害賠償，自屬有據。爰審酌被告上開對原
    告所為侵權行為情節，及致原告所受痛苦情形，又兩造均不
    爭執原告丙○○係文化大學畢業，原告甲○○係大明高中畢
    業，均從事歌唱班教職工作，原告丙○○並受聘於僑泰中學
    擔任管樂社指導老師，在地方上及學員間上有相當之知名度
    ，每月收入部分扣除成本後約5萬元，原告丙○○名下無不
    動產，原告甲○○名下有一戶不動產等情；被告係明道工商
    畢業，目前無工作及收入，為單親母親，名下沒有不動產等
    情，認原告丙○○請求非財產上損害賠償為50萬元，原告甲
    ○○請求非財產上損害賠償20萬元，尚嫌過高，應依序分別
    核減為15萬元、5萬元，方屬公允，逾此範圍之請求，應予
    駁回。
六、綜上所述，原告請求被告應給付原告丙○○15萬元，給付原
    告甲○○5萬元，及均自起訴狀繕本送達翌日即98年3月28
    日起至清償日止，按週年利率百分之5計算之遲延利息，為
    有理由，應予准許；逾此範圍，為無理由，不應准許，應予
    駁回。
七、原告陳明願供擔保，聲請宣告假執行，經核原告勝訴部分，
    係所命給付金額未逾50萬元之判決，應依職權宣告假執行，
    無庸另為准許之裁判；又被告陳明願供擔保，請准宣告免為
    假執行，核無不合，應予准許。至原告其餘假執行之聲請，
    因訴之駁回而失所依據，不予准許。
八、訴訟費用負擔及假執行宣告之依據：民事訴訟法第79條、第
    85條第1項但書、第389條第1項第5款、第392條第2項。
中    華    民    國    98    年     5    月    5     日
                  民事第一庭    法  官  張瑞蘭
一、以上正本係照原本作成。
二、如不服本判決，應於判決送達後20日內，向本院提出上訴狀
    。（須按他造當事人之人數附繕本）。
中    華    民    國    98    年     5    月    5     日
                                書記官


司法院資訊處製作；財團法人民間司法改革基金會備份。
